【裁判字號】    97,訴,1357
【裁判日期】    971002
【裁判案由】    妨害自由等
【裁判全文】
臺灣臺北地方法院刑事判決              97年度訴字第1357號
公  訴  人  臺灣臺北地方法院檢察署檢察官
被      告  丙○○
上列被告因妨害自由等案件，經檢察官提起公訴（97年度偵字第
7885號），本院判決如下：
    主  文
丙○○以強暴妨害人行使權利，處拘役貳拾日，如易科罰金以新
臺幣壹仟元折算壹日。
被訴誣告部分無罪。
    事  實
一、丙○○於民國九十七年一月十九日晚間八時十分許，駕駛車
    牌號碼967-EH號營業用小客車行經臺北市○○區○○路三段
    一六０號之台北福華大飯店（下稱福華飯店）時，因身體不
    適欲借用該飯店之廁所，而將車輛駛入該飯店後門靠近復興
    南路口之停車場置放，因丙○○停車處正好擋住三台車輛之
    出入，該停車場之管理員甲○○見狀即上前要求丙○○將車
    輛移至他處，惟丙○○仍執意將車子停在該處，並下車往福
    華飯店之後門走去，甲○○遂上前繼續勸導，之後雙方發生
    爭執，丙○○竟基於強制之犯意，用右手強行扣住甲○○之
    頸部，並順勢將手下壓，使甲○○無法正常站立，足以妨害
    甲○○行使自由行動之權利，另一管理員乙○○見狀，隨即
    上前將甲○○拉開，脫離丙○○之強制力。嗣經丙○○於同
    日晚間十時許，至臺北市政府警察局大安分局新生南路派出
    所對甲○○及乙○○提出妨害自由告訴，經警方通知甲○○
    、乙○○到局說明後，始悉上情。
二、案經甲○○訴由臺北市政府警察局大安分局報告臺灣臺北地
    方法院檢察署檢察官偵查起訴。
    理  由
壹、有罪部分
一、訊據被告丙○○固承認有於上揭時、地駕駛前述營業用小客
    車停放在福華飯店停車場處，嗣欲進入福華飯店如廁時與管
    理員甲○○、乙○○發生爭執之事實，惟否認有何扣住被害
    人甲○○脖子之強制犯行，辯稱：被害人甲○○為了阻止其
    進入飯店，先用左手推其一下，接著證人乙○○就出現，與
    被害人甲○○併行站在其前方，用身體阻擋不讓其進入飯店
    云云。經查：
(一)、被告丙○○有於上揭時地因停車位置擋住福華飯店客戶之汽
    車，經被害人甲○○制止後，與之發生爭吵，之後竟以右手
    強行扣住被害人甲○○之頸部，並順勢將手下壓，使被害人
    甲○○無法正常站立之事實，業據證人乙○○、甲○○分別
    於檢察官偵訊及本院審理時證述詳盡。證人乙○○於偵查中
    證稱：我在停車場收費亭入口，看到丙○○車子進來停在後
    門旁邊，擋住其他車子進入，且逆向停車，甲○○過去勸他
    把車停好，雙方在爭執，丙○○站在甲○○前面，丙○○用
    右手從後面勒住甲○○的脖子，我就把他們分開，勸他們有
    話好好說，丙○○才把手放開等語明確（偵查卷第48頁）；
    並於本院審理時再次確認上情，證稱其看到丙○○用右手勒
    住甲○○頸部，就趕快過去，當時甲○○並未出手毆打被告
    等語（本院審判筆錄第5至7頁），復當庭示範被告丙○○係
    用右手架住被害人甲○○脖子並往下方施壓之動作。而證人
    甲○○於偵查中證稱：被告停車的位置擋住三台車子的出入
    ，所以請他移開，再來上廁所，他不移開，一直要進入飯店
    ，並用手勒住我脖子，乙○○在收費亭看到，趕快出來把我
    們拉開等語（偵查卷第34頁）；且於本院審理時再度確認上
    情無誤（本院審判筆錄第3至4頁）。是證人乙○○、甲○○
    所述相互吻合，足見其等所言可採。
(二)、再經本院當庭勘驗上開停車場之監視器錄影光碟，發現畫面
    顯示20：28：14秒時被告丙○○駕駛之車輛自畫面左方駛入
    ，停在團體門前擋住三輛車；畫面顯示20：28：58秒時被告
    丙○○自計程車下車往門口走，證人乙○○還沒出現在畫面
    ，證人甲○○站在被告丙○○左前方，身穿執勤背心；畫面
    顯示20：28：58秒到20：29：18秒過程中被告丙○○自計程
    車後方往飯店後門方向走，證人甲○○自後方跟上；畫面顯
    示20：29：56秒時證人乙○○跟甲○○站在被告丙○○的前
    方，被告丙○○身體是側對著飯店後門，證人乙○○靠被告
    丙○○左側，證人甲○○較靠近被告丙○○正前方；畫面顯
    示20：29：58秒時證人甲○○身體向下傾斜，被告丙○○背
    對畫面站立等情，有勘驗筆錄一份附卷為憑（本院審判筆錄
    第7至8頁），並有錄影光碟翻拍照片共十三張存卷可參（偵
    查卷第38至43頁，本院卷第9至11頁）。是監視錄影畫面既
    顯示被告丙○○先有違規停車之舉，被害人甲○○遂上前制
    止，兩人僵持爭吵之後，站立在被告丙○○前方之被害人甲○○突然有身體向下傾斜之狀況，顯見證人乙○○、甲○○
    證稱被告丙○○有扣住被害人甲○○脖子往下壓制等情，核
    與客觀事證相符，應堪採信。
(三)、被告雖辯稱錄影畫面中被害人甲○○身體成傾斜狀，係其用
    雙手推開被害人甲○○身體之故，且其站在被害人甲○○正
    前方，無法用右手扣住被害人甲○○之頸部云云，然查，依
    畫面中被害人甲○○上半身向下傾斜的角度，腳步並未移動
    ，應係遭人強制下壓頸部以上部位所致，並非遭人推開身體
    ；佐以被告供稱其身高為177公分、體重85公斤，被害人甲○○稱其身高165公分、體重55公斤，則以被告之身形優勢
    ，確有可能以右手扣住站立在其前方之被害人甲○○之頸部
    ，而將被害人甲○○上半身向下壓制；再參酌被告於偵訊迄
    本院當庭勘驗光碟之前，均未辯稱有以雙手推開被害人甲○○身體之舉，益見被告上開辯解係事後推諉卸責之詞，不足
    採信。
(四)、綜上所述，被告所辯並不足採，而被告丙○○未經被害人甲○○同意，即以右手架住被害人甲○○之脖子並向下壓制之
    舉動，係以身體強制力直接壓制被害人甲○○，而妨害被害
    人甲○○自由行動之權利，故本件事證明確，被告妨害自由
    之犯行堪以認定。
二、核被告丙○○所為，係犯刑法第三百零四條第一項之強制罪
    。爰審酌被告係因身體不適急於如廁而與被害人甲○○發生
    衝突，但其違規停車後態度欠佳，並以身體強制力壓迫被害
    人甲○○，造成被害人甲○○自由權利之損失，惟被告丙○○強制行為之時間短暫，犯行尚屬輕微，另考量被告丙○○
    犯罪後一再飾詞狡辯，未見悔意等一切情狀，量處如主文所
    示之刑，並諭知易科罰金之折算標準。
貳、無罪部分
一、公訴意旨略以：被告丙○○意圖使甲○○、乙○○二人受刑
    事追訴，於九十七年一月十九日晚間十時許虛構甲○○於上
    揭時地先以徒手毆打其身體，再以右手抓住其衣領後，由甲○○及乙○○共同以身體推擠、衝撞其身體，妨害其行動自
    由之事實，而向臺北市政府警察局大安分局新生南路派出所
    提出甲○○、乙○○涉嫌妨害自由之告訴，因認被告涉有刑
    法第一百六十九條第一項之誣告罪嫌。
二、按犯罪事實應依證據認定之，無證據不得認定犯罪事實；又
    不能證明被告犯罪者，應諭知無罪之判決，刑事訴訟法第一
    百五十四條第二項、第三百零一條第一項分別定有明文。次
    按，誣告罪之成立以意圖他人受刑事處分或懲戒處分，而為
    虛偽之告訴告發報告者為要件。所謂虛偽係指明知無此事實
    故意捏造而言，若告訴人誤認有此事實或以為有此嫌疑，自
    不得指為虛偽，亦即告訴人如若出於誤信、誤解、誤認或懷
    疑有此事實，或對於其事實張大其詞，或資為其訟爭上之攻
    擊或防禦方法，或其目的在求判明是非曲直者，固均不得謂
    屬於誣告，即其所申告之事實，並非完全出於憑空捏造或全
    然無因，只以所訴事實，不能積極證明為虛偽，或因證據不
    充分致被誣人不受追訴處罰者，仍不得謂成立誣告罪，有最
    高法院四十四年台上字第八八號、四十六年台上字第九二七
    號判例及八十三年台上字第一九五九號判決可資參照。
三、本件公訴人認被告丙○○涉有上開罪嫌，係以被告至警局製
    作之筆錄與證人甲○○、乙○○之證詞為其主要論據。訊據
    被告丙○○堅決否認有何誣告之犯行，辯稱：甲○○與其發
    生推擠，過程中甲○○有用手推其身體一下，且甲○○與乙○○共同用身體阻擋其進入福華飯店，其才向警察局提出告
    訴等語。經查：證人乙○○、甲○○固稱其等並未出手毆打
    被告丙○○，但其等均證稱於被告丙○○進入飯店前，其等
    有上前勸阻制止被告丙○○進入。佐以本院勘驗前開監視器
    錄影光碟，發現畫面顯示20：28：58秒到20：29：18秒過程
    中被告丙○○自計程車後方往飯店後門方向走，證人甲○○
    自後方跟上，證人乙○○亦站到被告前方，此時站立位置為
    被告面向飯店後門，證人甲○○、乙○○面向被告丙○○。
    畫面顯示20：29：56秒時證人乙○○跟甲○○站在被告丙○○前方，被告丙○○身體是側對著飯店後門，證人乙○○靠
    被告左側，證人甲○○較靠近被告丙○○正前方等情，有前
    揭勘驗筆錄一份在卷可查，足見證人乙○○、甲○○當時確
    有制止被告丙○○進入飯店之意，並站在被告丙○○前方與
    之爭吵僵持。是被告丙○○主觀上因此認為證人乙○○、甲○○有用身體推擠、頂撞其身體，而妨害其繼續前進之自由
    ，則被告丙○○上開言詞或有誇大之處，然尚非憑空捏造或
    全然無因。再被告丙○○雖於第一次警詢時指稱證人甲○○
    有用拳頭打其身體右側一下，然其第二次警詢已改稱證人甲○○是用左手推頂其身體右側，則被告丙○○兩次用語不同
    ，亦徵被告丙○○主要係要表達證人甲○○之左手有碰觸到
    其身體右側之事實，至證人甲○○是打還是推頂其身體右側
    ，實因被告丙○○之感受不同而為不同之形容。是被告丙○○此部分之描述亦或有誇張渲染之情，然在被告丙○○與證
    人甲○○確有發生爭吵並僵持對立之情況下，證人甲○○之
    左手確實有碰觸到被告丙○○身體右側之可能，尚無法僅因
    現場之監視器錄影光碟距離過遠，無法看清此部分之全部情
    節，即認被告丙○○係憑空捏造此部分之事實。再者，起訴
    書雖記載被告丙○○虛構證人甲○○有用右手抓住其衣領之
    事實，惟遍觀被告丙○○三次警詢筆錄，均未有此部分之陳
    述，故此部分尚乏證據佐證。再衡酌每個人的生活經驗、感
    受用語不同，身體推擠碰觸之情況，是否已達妨礙行動自由
    之程度，每個人之主觀感受亦不相同，茍被告丙○○誤認上
    開碰觸之事實疑有構成妨害自由之情形，而提起告訴，亦不
    得指為誣告。
四、綜上所述，被告丙○○之警詢筆錄僅能證明其曾為前開指述
    ，縱其指述有誇大之虞，但因監視器錄影畫面並未顯現相關
    細節，故本件尚無證據足證被告丙○○之指述有憑空捏造之
    情形。此外，復查無其他積極證據足以證明被告丙○○有故
    意虛構事實，而陷證人甲○○、乙○○入罪之犯行，並使本
    院達到確信，揆諸前開法律規定及判例意旨，自應為被告丙○○無罪之諭知。
據上論斷，應依刑事訴訟法第二百九十九條第一項前段、第三百
零一條第一項，刑法第三百零四條第一項、第四十一條第一項前
段，刑法施行法第一條之一，判決如主文。
本案經檢察官蔡彥守到庭執行職務。
中    華    民    國    97    年    10    月     2    日
                  刑事第十八庭  審判長法  官  胡宗淦
                                      法  官  彭慶文
                                      法  官  游士珺
上正本證明與原本無異。
如不服本判決，應於判決送達後10日內向本院提出上訴狀（應抄
附繕本）。告訴人或被害人如對於本判決不服者，應具備理由請
求檢察官上訴，其上訴期間之計算係以檢察官收受判決正本之日
期為準。
                                      書記官  林素霜
中    華    民    國    97    年    10    月    3     日
附錄論罪科刑實體法條文：
中華民國刑法第304條
以強暴、脅迫使人行無義務之事或妨害人行使權利者，處 3 年以
下有期徒刑、拘役或 3 百元以下罰金。
前項之未遂犯罰之。


司法院資訊處製作；財團法人民間司法改革基金會備份。
